臺灣臺南地方法院刑事判決　　　　　　　　　　　　　　九十年度易字第八八二號
　　公　訴　人　臺灣台南地方法院檢察署檢察官
　　被　　　告　丁○○
　　選任辯護人　洪玉崑
右列被告因詐欺案件，經檢察官提起公訴（九十年度偵字第二一一六號），本院判決
如左：
    主  文
丁○○被訴於八十九年一月上旬某日詐欺部分，無罪。
其餘被訴於八十八年十月三十日詐欺部分，公訴不受理。
    理  由
壹、無罪部分：
一、公訴意旨略以：被告丁○○於民國八十九年一月上旬某日向甲○○借用ＦＹ七—
    二二二號重機車，嗣向甲○○佯稱已與車王機車談好，致甲○○不疑，與之協議
    讓與該機車之占有使用，約定分期付款價金由丁○○繳付，詎丁○○受讓該機車
    之占有後，分期付款分文未付，該機車不知去向，乙○○追償無著，因認被告丁
    ○○涉有刑法詐欺罪嫌等語。
二、按犯罪事實應依證據認定之，無證據不得推定其犯罪事實。又不能證明被告犯罪
    者，應諭知無罪之判決，刑事訴訟法第一百五十四條、第三百零一條第一項分別
    定有明文。另按事實之認定，應憑證據，如未能發現相當證據，或證據不足以證
    明，自不能以推測或擬制之方法，為裁判基礎；且被告否認犯罪事實所持之辯解
    ，縱屬不能成立，仍非有積極證據足以證明其犯罪行為，不能遽為有罪之認定，
    最高法院分別著有四十年臺上字第八六號判例、三十年度上字第一八三一號判例
    可資參照。又刑法第三百三十九條第一項詐欺罪之成立，以意圖為自己或第三人
    不法之所有，以詐術使人將本人或第三人之物交付為要件，若行為人所用方法，
    不能認為詐術，亦不致使人陷於錯誤，則不得遽以該罪相繩，亦經最高法院四十
    六年臺上字第二六○號判例闡述甚明。
三、公訴人認被告涉有詐欺犯行，無非係以：被告擔任甲○○購買ＦＹ七—二二二號
    重機車之連帶保證人，並承擔分期價款債務，對附條件買賣交易內容，知之甚詳
    ，其明知分期價款未全部清償前，車輛仍為債權人乙○○所有，且未經債權人同
    意，不得將車輛出質或遷移約定之停放處所，被告於甫完成附條件買賣契約，即
    佯稱承擔分期價款之償還義務，受讓車輛之使用利益，取得車輛之占有後未繳付
    分期款，並不知去向，顯見被告有不法所有之意圖等語為其主要論據。訊據被告
    堅決否認有何詐欺之犯行，辯稱：甲○○將該輛重機車借我使用，我並沒有詐欺
    她等語。經查：被告係如何取得ＦＹ七—二二二號重機車乙節，經本院質之證人
    甲○○，其證稱：「他（即被告）跟我借車，他沒有還我，他說他要使用，我就
    讓他使用，他是保人，機車行告訴我，只要誰將分期款付清機車就是誰的。之前
    我只繳第一期機車款，就被他牽去使用」等語（詳本院九十年五月三十一日訊問
    筆錄），另證稱：「（問：八十八年十二月二十九日向車王機車行購買的機車，
    是否你要買的？）是我要買的，我找被告當保證人，我跟他談，我需要機車當交
    通工具使用，我有付頭期款，分期款我繳過一期，後來這輛機車隔幾天，被告打
    電話說他沒有車，要借幾天，‧‧然後就找不到他的人，又隔一個星期左右，他
    說機車他要使用，分期款他會去繳，他會和機車行聯絡」等語（詳本院九十年十
    二月二十七日訊問筆錄），且證人甲○○於本院八十九年易字第一一八九號案件
    中亦供稱：「（問：八十八年十二月二十九日以動產擔保交易的方式向陳和昌買
    一輛機車？）我買一個星期，丁○○就向我借，他騎走就沒還我。他騎走第三天
    打電話告訴我，他說他沒車，上班不方便，要我把機車讓他，他有向機車行講過
    ，會按時到機車行繳款」、「我沒有交通工具，所以向丁○○表示想買機車，是
    他到我去買，順便幫我當保人。機車的頭期款是我付的。每個月要付六、七千元
    。之後證人丁○○向我借機車，他說借二天就還我，到第四天他未還我，我有打
    電話找他，他說汽車借別人使用，要用機車。他說機車的錢他會繳」等語，此經
    本院核閱該案八十九年十一月二十三日及同年十二月二十八日訊問筆錄屬實，則
    由證人甲○○上開所述可知，其係將上開重機車借予被告使用，從而，自難認被
    告向甲○○借用該車時有何施用詐術，而證人甲○○將該車交付被告使用時，有
    何陷於錯誤之情形。至被告事後雖未能依約繳付分期款，惟既無積極證據足認被
    告向甲○○借車當時存有不法所有之意圖，尚不得據此事後未繳款之客觀事態，
    逕行推認被告自始有詐欺之不法意圖存在。公訴人所舉證據尚不足證明被告涉有
    前揭詐欺犯行，此外，復查無其他積極證據足資認定被告涉有公訴人所指之詐欺
    犯行，不能證明被告犯罪，自應為被告無罪之諭知。
貳、公訴不受理部份：
一、公訴意旨略以：被告丁○○明知甲○○於八十八年十月三十日向福灣企業股份有
    限公司（以下簡稱福灣公司）購買之車號Ｙ九—三九０五號福特自小客車一輛，
    係簽訂附條件買賣契約書，以分期付款方式繳付買賣價金，約定於分期付款總價
    尚未全部清償錢，買受人僅得先行占有使用，出賣人仍保有車輛之所有權，於車
    輛移轉或出質等處分時，買售人得取回車輛，並約定以甲○○住所台南縣安定鄉
    港口村三七二之五號為車輛所在地。詎被告丁○○基於意圖為自己不法所有，於
    八十八年十月三十日向福灣公司取得上開自小客車後即自行使用，同年十一月六
    日與甲○○簽訂讓渡書，受讓該車之占有使用，並承擔繳納分期付款義務，旋於
    同日竟與甲○○共同至台南市○○路三八六號東光當鋪，以該自小客車出質借款
    新台幣五萬元供己使用，同年十一月十三日丁○○為取回出質車輛，央求丙○○
    為連帶保證人，向東光當鋪借出出質之自小客車使用，丁○○僅於八十八年十一
    月三十日繳納第一級分期價款，自第二期起即未再繳款，嗣將車輛借予綽號「阿
    榮」不詳姓名之人，致該車不知去向，福灣公司追償無著，因認被告涉有詐欺罪
    嫌等語。
二、按案件曾為不起訴處分，而違背第二百六十條之規定再行起訴者，應諭知不受理
    之判決，刑事訴訟法第三百零三條第四款定有明文。
三、查公訴人所指之前開犯罪事實，經台灣台南地方法院檢察署檢察官於八十九年三
    月十四日以八十九年度偵字第三五五六號為不起訴處分確定，此有該處分書乙份
    附八十九年度偵字第七六二七號卷內可佐。綜上，公訴意旨所指被告前開於八十
    八年十月三十日之詐欺犯行，應為該次不起訴處分之效力所及，公訴人再行起訴
    ，揆諸前揭法條意旨，自應為不受理判決。
據上論斷，應依刑事訴訟法第三百零一條第一項、第三百零三條第四款，判決如主文
。
本案經檢察官洪士傑到庭執行職務。
中      華      民      國    九十一    年      六      月     十七     日
                                  臺灣台南地方法院刑事第二庭
                                      法  官  鄭  燕  璘
右正本證明與原本無異。
如不服本判決應於送達後十日內向本院提出上訴狀。
                                      書記官  田  富  蓉
中      華      民      國    九十一    年      六      月     十七     日
